臺灣桃園地方法院刑事判決　　　　　100年度審交易字第328號
公　訴　人　臺灣桃園地方法院檢察署檢察官
被　　　告　莊祿煜
上列被告因過失致死等案件，經檢察官提起公訴（100 年度偵字
第7719號），被告於本院準備程序進行中，就被訴事實為有罪之
陳述，經本院告知簡式審判程序意旨，並聽取公訴人及被告之意
見後，本院裁定改依簡式審判程序審理，茲判決如下：
    主      文
莊祿煜服用酒類，不能安全駕駛動力交通工具而駕駛，處有期徒
刑貳月；又以強暴妨害人行使權利，處有期徒刑月；又因過失
致人於死，處有期徒刑捌月；應執行有期徒刑拾壹月。
    事實及理由
一、犯罪事實：莊祿煜於民國99年12月11日晚間10時許，在其友
    人林巧榆位於新竹縣湖口鄉○○路之處所內，飲用威士忌半
    瓶，明知其於飲酒後已達不能安全駕駛動力交通工具之程度
    ，仍於翌（12）日凌晨1 時許，駕駛車牌號碼HC-1913 號自
    用小客車上路；因其與林巧榆有感情糾紛而發生口角，且明
    知林巧榆搭乘友人欒同韺駕駛之車號736-C2號營業小客車欲
    返回桃園縣桃園市○○○路住處，竟基於強制之犯意，在欒
    同韺自新竹縣湖口鄉往桃園縣桃園市方向行駛途中，3 度將
    其車輛在欒同韺車輛前方突然煞停，阻擋欒同韺及林巧榆駕
    車離去，並要求林巧榆下車改搭其所駕車輛返回上開住處（
    所涉恐嚇及剝奪行動自由部分，另經臺灣桃園地方法院檢察
    署檢察官為不起訴處分），嗣於同日凌晨4 時許，莊祿煜駕
    車附載林巧榆沿國道1 號公路外側車道由南往北方向行駛，
    行經該公路北向68公里處（桃園縣楊梅市路段）時，其原應
    注意車前狀況，並隨時採取必要之安全措施，且行車速度，
    應依速限標誌或標線之規定，而當時天候晴，視距良好，路
    面乾燥無缺陷，並無不能注意之情形，竟疏未注意車前狀況
    ，而以時速110 至120 公里之速度超速行駛，因而未能及時
    發現路上之障礙物，且於閃避時因車速過快失控衝撞內側車
    道之護欄，致乘坐在右前座之林巧榆頭部撞擊前擋風玻璃後
    ，因受傷引發硬腦膜下出血，經送醫仍因缺氧性腦病變，延
    至同年月14日不治死亡。經警據報到達現場後，對莊祿煜施
    以酒精濃度檢測，測得其呼氣酒精濃度達每公升0.49毫克。
    又莊祿煜於肇事後，於有偵查犯罪權限之機關未發覺何人犯
    罪前，即主動向據報到場處理之內政部警政署國道公路警察
    局第一警察隊警員坦承為肇事人，自首接受裁判。案經林巧
    榆之父林天盛、姊林葳莙（起訴書誤載為林崴莙）訴請臺灣
    桃園地方法院檢察署檢察官偵查起訴。
二、證據名稱：
  (一)被告莊祿煜於警詢、檢察官偵訊、本院準備程序及審判中之
    自白。
  (二)告訴人林天盛於檢察官偵訊中之指訴，告訴人林葳莙於警詢
    、檢察官偵訊、本院準備程序及審判中之指訴，證人欒同韺
    於警詢、檢察官偵訊中之證述。
  (三)道路交通事故現場圖、道路交通事故調查報告表(一)、(二)、國
    道公路警察局道路交通事故當事人酒精測定紀錄表、長庚醫
    療財團法人林口長庚紀念醫院診斷證明書、現場照片、臺灣
    桃園地方法院檢察署相驗屍體證明書、檢驗報告書、送醫照
    片、桃園縣政府警察局現場勘察報告暨其附件及國道公路警
    察局第一警察隊道路交通事故肇事人是否自首情形紀錄表各
    1 份。
  (四)臺灣高等法院被告前案紀錄表1 份。
三、核被告所為，分別係犯刑法第185 條之3 之服用酒類不能安
    全駕駛動力交通工具而駕駛罪、同法第304 條第1 項之以強
    暴妨害人行使權利罪及同法第276 條第1 項之過失致人於死
    罪。被告多次以強暴妨害人行使權利之行為，係於密切接近
    之時、地實施，侵害同一法益，各行為之獨立性極為薄弱，
    依一般社會觀念，在時間差距上，難以強行分開，在刑法評
    價上，以視為數個舉動之接續施行，合為包括之一行為予以
    評價，較為合理，自應論以接續犯之一罪；又被告以一強暴
    妨害人行使權利之行為，同時阻止被害人欒同韺及林巧榆駕
    車離開，係一行為侵害數法益，而觸犯數罪名，為同種想像
    競合犯，僅論以一以強暴妨害人行使權利罪即足。又被告因
    酒醉駕車致人死亡，應依道路交通管理處罰條例第86條第1
    項規定，加重其刑；其於過失致人於死後，在偵查犯罪機關
    尚不知孰為犯罪人時，主動向警員陳明其為肇事者，自首而
    受裁判，此有上開自首情形紀錄表1 份在卷可按，爰依刑法
    第62條前段規定減輕其刑；被告同時有刑之加重、減輕事由
    ，應依法先加後減之。被告上開3 罪間，行為各別、罪名互
    殊，應予分論併罰。爰審酌被告因與被害人林巧榆有感情糾
    紛，竟於酒後已達不能安全駕駛之情形下仍駕車上路，罔顧
    其他用路人之生命、財產安全，且強迫被害人林巧榆搭乘其
    所駕車輛，因而造成被害人林巧榆死亡之重大惡果，且未與
    告訴人等達成和解、賠償損害，以獲得原諒，惟考量其犯後
    坦承犯行，態度尚可等一切情狀，分別量處如主文所示之刑
    ，暨定其應執行之刑。
四、應適用之法條：刑事訴訟法第299 條第1 項前段、第273 條
    之1 第1 項、第310 條之2 、第454 條第1 項，刑法第185
    條之3 、第304 條第1 項、第276 條第1 項、第55條、第62
    條前段、第51條第5 款，道路交通管理處罰條例第86條第1
    項，刑法施行法第1 條之1 第1 項、第2 項前段。
五、如不服本判決，得自收受送達之翌日起10日內向本院提出上
    訴狀（應附繕本），其未敘述上訴理由者，應於上訴期間屆
    滿後20日內補提理由書狀於本院，上訴於臺灣高等法院。
本案經檢察官王碩志到庭執行職務。
中    華    民    國    100   年    8     月    12    日
                  刑事庭        法  官  潘怡華
以上正本證明與原本無異。
如不服本判決應於收受判決後10日內向本院提出上訴書狀，並應
敘述具體理由。其未敘述上訴理由者，應於上訴期間屆滿後20日
內向本院補提理由書(均須按他造當事人之人數附繕本)「切勿逕
送上級法院」。
                                書記官  郭怡君
中    華    民    國    100   年    8     月    12    日
本案論罪科刑法條：
中華民國刑法第185條之3
服用毒品、麻醉藥品、酒類或其他相類之物，不能安全駕駛動力
交通工具而駕駛者，處1 年以下有期徒刑、拘役或科或併科15萬
元以下罰金。
中華民國刑法第304條第1項
以強暴、脅迫使人行無義務之事或妨害人行使權利者，處3 年以
下有期徒刑、拘役或3 百元以下罰金。
中華民國刑法第276條第1項
因過失致人於死者，處 2 年以下有期徒刑、拘役或 2 千元以下
罰金。